【裁判字號】    95,交聲,98
【裁判日期】    950510
【裁判案由】    聲明異議
【裁判全文】
臺灣彰化地方法院交通事件裁定          95年度交聲字第98號
移送機關即
原處分機關  交通部公路總局臺中區監理所彰化監理站
異  議  人
即受處分人  甲○○
上列異議人因違反道路交通管理處罰條例案件，對於交通部公路
總局臺中區監理所彰化監理站中華民國九十四年十二月二十六日
所為之處分（彰監四字第裁六四－ＡＥＢ四○二○四一、六四－
Ａ五Ｌ三○二五○三、六四－ＡＥＢ五三四八三五、六四－Ａ四
Ｍ三○三一三五、Ａ五Ｊ○○四一三三號裁決書）聲明異議，本
院裁定如下：
    主  文
異議均駁回。
    理  由
一、原處分意旨略以：異議人先後於民國九十四年十一月十八、
    十九、二十一、二十二、二十六日，駕駛車牌號碼ＦＴ－八
    三八號營業一般大客車行經臺北市○○路○段時，在設有禁
    止臨時停車標線處所臨時停車，爰均依道路交通管理處罰條
    例第五十五條第一項第三款規定，各處罰鍰新臺幣（下同）
    三百元等語。
二、聲明異議意旨略以：異議人為和欣汽車客運股份有限公司（
    下稱和欣公司）駕駛員，於員警舉發當時，係駕駛和欣公司
    所有上開營業一般大客車，依公路主管機關核定之營業路線
    及設站處所停靠搭載旅客，並未違反汽車運輸業管理規則規
    定，前開舉發均無理由，爰依法聲明異議等語。
三、按設有禁止臨時停車標誌、標線處所不得臨時停車。汽車駕
    駛人，在設有禁止臨時停車標誌、標線處所臨時停車者，處
    三百元以上六百元以下罰鍰。道路交通安全規則第一百十一
    條第一項第三款、道路交通管理處罰條例第五十五條第一項
    第三款分別定有明文。經查，本件異議人駕駛上開營業一般
    大客車，先後於前開時地，均因在設有禁止臨時停車標線處
    所臨時停車，分別為警當場舉發並移送裁決之事實，有臺北
    市政府警察局舉發違反道路交通管理事件通知單及原處分機
    關違反道路交通管理事件裁決書各五紙在卷可稽，且為受處
    分人所不爭執，應堪確定。
四、次按標線之設置目的，在於提供車輛駕駛人及行人有關道路
    路況之警告、禁制、指示等資訊，以便利行旅及促進交通安
    全。標線之設置，由主管機關依其管轄辦理之。所稱主管機
    關，指公路主管機關、市區道路主管機關及警察機關。道路
    交通標誌標線號誌設置規則第二條、第四條第一項、第五條
    分別定有明文。又按直轄市道路及交通之規劃、營運及管理
    ，係屬直轄市自治事項，地方制度法第十八條第十款第一目
    、第二目亦有明文。依據前開規定，可知臺北市市區之標線
    設置及交通規劃管理係屬臺北市政府之權限範圍，臺北市政
    府為促進交通安全，便利行人及車輛之行車安全，有權變更
    原有標線之設置規劃。再按汽車運輸業營運路線或區○○○
    路主管機關得視實際需要酌予變更，汽車運輸業管理規則第
    二條第二項定有明文。又公路汽車客運業營運班車在市區○
    ○路線及設站地點，應依下列原則辦理：(一)其行經市區○○
    路線及設站地點，基於維護當地交通秩序之需要，應與當地
    政府協議定之。(二)市區○○路線，以能便捷直接到達業者在
    該市區所設之車站為原則。(三)市區設站，其間隔不得少於五
    百公尺。(四)經同意之營運路線及設站地點，當地政府如因實
    際需要得予調整變更，並應函請該管公路主管機關辦理。前
    項各款，如發生爭議，報請上級機關核定之。另臺灣省轄內
    公路汽車客運業之營運管理及處罰，由交通部委任交通部公
    路總局辦理。直轄市○○○路汽車客運業之營運管理及處罰
    ，由交通部委辦直轄市政府辦理。汽車運輸業管理規則第三
    十七條、第一百三十九條之一亦分別定有明文。經查：
  (一)臺北市政府為落實推動城際客運轉運站政策，減少大客車於
    臺北市市區道路繞行及於路側密集設站衍生之交通、環境、
    噪音及居住品質問題，基於維護營運秩序維持道路交通安全
    與暢通，及增進公共利益之需要，業由臺北市政府交通局先
    後於九十二年四月八日發函預告各業者臺北車站周邊即將進
    行管制，於九十三年二月十日公告並轉知業者「臺北車站週
    邊國道客運及公路客運設站管制區○○○○段）—禁止新設
    站位」，於九十三年十一月二十二日公告並轉知業者「臺北
    車站週邊」國道客運及公路客運設站管制區○○○○段）—
    撤除現有路側站位（自國道客運臺北總站啟用日起實施，得
    有緩衝三個月），此有臺北市政府警察局大同分局九十四年
    十二月二十日北市警同分交字第○九四三四四二二五○○號
    書函、臺北市政府交通局九十三年二月十日北市交二字第○
    九三三○五五一一○○號函及第00000000000號
    公告、九十三年十一月二十二日北市交二字第○九三三五五
    二五四○○號函及00000000000號公告等影本各
    一件在卷可考。
  (二)臺北市政府交通局復於九十四年七月十一日邀集客運業者（
    包括和欣公司）及各公路主管機關（包括交通部公路總局、
    各監理所及高雄市政府交通局）就國道客運臺北總站周邊交
    通改善事宜召開第二次會議，經各公司、機關派員參加，決
    議同意配合路線調整，並由臺北市政府交通局將試行營運計
    畫函報交通部及交通部公路總局核備，另於營運後路線調整
    定案後再辦理正式路線調整事宜；臺北市政府交通局即於九
    十四年八月二日將國道客運臺北總站路線調整計畫呈報交通
    部，並建請路線調整暫以試行方式辦理，待營運後路線調整
    定案後再辦理正式路線調整，另副知各業者自九十四年八月
    十六日日開始試行及相關管制事宜；上開路線調整試辦事宜
    ，經交通部公路總局於九十四年八月十九日具函建請交通部
    依汽車運輸業管理規則第三十七條第一項第四款同意辦理後
    ，交通部於九十四年九月七日函復臺北市政府交通局同意辦
    理，臺北市政府交通局即於九十四年九月十六日函知各客運
    業者，該路線調整案，業奉交通部同意辦理，並請各客運業
    者確實依試行計畫所載路線行駛，另已申請適用緩衝期之路
    線，期限至九十四年十一月十五日止，屆時管制區○○路側
    上客站將撤銷，並副知交通部公路總局、高雄市政府交通局
    ；其後，臺北市政交通局再於九十四年十一月四日依據公路
    法第七十九條第五項、汽車運輸業管理規則第二十條、第三
    十七條、道路交通管理處罰條例第五條第一款規定、臺北市
    政府九十一年七月四日府交三字第○九一○六八二三五○○
    號及第00000000000號公告之委任事項、臺北市
    政府交通局九十三年十一月二十二日北市交二字第○九三三
    五五二五四○一號公告之臺北車站週邊國道客運及公路客運
    路線設站管制區○○○○段），公告並轉知業者「臺北車站
    週邊國道客運及公路客運路線設站管制區」範圍內長途客運
    站位撤銷事宜，並於九十四年十一月二十三日具函檢附路線
    調整表，請交通部公路總局、各監理所及高雄市政府交通局
    協助完成許可證加註事宜，並副知各客運業者；此有臺北市
    政府交通局九十四年七月五日北市交二字第○九四三二八四
    三九○○號開會通知單、九十四年七月二十二日北市交二字
    第○九四三二七○一九○○號函、九十四年八月二日北市交
    二字第○九四三三二三六五○○號函、九十四年九月十六日
    北市交二字第○九四三四一二七八○○號函、九十四年十一
    月四日北市交二字第○九四三五○三二九○○號函及第00
    000000000號公告、九十四年十一月二十三日北市
    交二字第○九四三五二四○七○○號函、交通部公路總局九
    十四年八月十九日路監運字第○九四○○三五九八二號函、
    交通部九十四年九月七日交路字第○九四○○四八○七一號
    函等影本各一件在卷可參。足見臺北市政府為落實推動城際
    客運轉運站政策，以減少市區交通壅塞、噪音等問題，進而
    提升市民居住品質，確有依法調整變更客運業營運路線之權
    限，並已依照法定程序辦理路線調整事宜至明。
  (三)綜上所述，臺北市政府將原為長途客運車起迄總站之臺北市
    ○○路○段撤銷原有站位設置，統一遷移至客運臺北總站，
    並將該路段規劃為禁止臨時停車之管制區，於法確屬有據，
    則異議人稱：其係依公路主管機關核定之營業路線及設站處
    所停靠搭載旅客，並未違反汽車運輸業管理規則規定云云，
    自無可採。
五、本件異議人既為和欣公司所雇用之司機，且明知臺北市○○
    路○段業經規劃為禁止臨時停車管制區，卻仍先後於九十四
    年十一月十八、十九、二十一、二十二、二十六日，駕駛車
    牌號碼ＦＴ－八三八號營業一般大客車行經臺北市○○路○
    段時，在設有禁止臨時停車標線處所臨時停車，則臺北市警
    察局大同分局據此違規事實所為舉發，並無違誤。從而，原
    處分機關依道路交通管理處罰條例第五十五條第一項第三款
    規定，各為罰鍰三百元之裁罰，自無違法、不當，異議人之
    聲明異議，即無理由，應予駁回。
據上論斷，應依道路交通管理處罰條例第八十七條第二項、道路
交通案件處理辦法第十九條，裁定如主文。
中    華    民    國    95    年    5     月    10    日
                  交通法庭      法  官  鄭舜元
以上正本證明與原本無異。
如不服本裁定，應於裁定送達後5日內向本院提出抗告狀 (須附
繕本)。
中    華    民    國    95    年    5     月    15    日
                                書記官  呂雅惠


司法院資訊處製作；財團法人民間司法改革基金會備份。
